臺灣板橋地方法院刑事判決　　　　　　　　　　　　九十一年度交易字第五二四號
　　公　訴　人　臺灣板橋地方法院檢察署檢察官
　　被　　　告　甲○○　男　四.
　　選任辯護人　蘇進文律師
右列被告因過失致死案件，經檢察官提起公訴（九十一年度偵字第一八０四一號），
本院判決如左：
    主  文
甲○○因過失致人於死，處有期徒刑肆月，如易科罰金，以佰元折算壹日。緩刑參
年。
    事  實
一、甲○○於民國八十八年四月十二日二十一時五十五分許，駕駛Ｖ三－三三九九號
    自小客車，搭載周清輝及黃景熙、翁文堯、蔡夢華等四人，應注意汽車行駛時，
    駕駛人應注意車前狀況，並隨時採取必要之安全措施，按其情節又非不能注意，
    竟疏未注意車前狀況，又未隨時採取必要之安全措施，而於行經國道三號公路北
    向三十六公里加一五八公尺處，因下錯交流道後欲返回原車道，緊急將方向盤左
    轉，不慎造成車輛失控，致車輛衝撞車道內側護欄肇事，周清輝被拋出車外，受
    有顱內出血、血胸、氣胸等傷害，經送醫後不治死亡。同車乘客黃景熙、蔡夢華
    （傷害部分未據告訴）、翁文堯（傷害部分業經不起訴處分）亦分別受有傷害。
二、案經臺灣板橋地方法院檢察署檢察官據報相驗後自動檢舉偵查起訴。
    理  由
一、訊之被告甲○○固坦承有於右開時、地駕駛車輛肇事，周清輝並因而死亡之事實
    ，惟辯稱：當時伊車速只有時速八、九十公里，並未超速，因在伊左邊有大卡車
    要由內側車道切往減速車道欲下交流道，伊遭該車壓迫而偏離車道而同駛臨交流
    道口，後因周清輝在後座大叫不要下交流道，趕快轉彎，伊方向盤才往左打，要
    轉回原車道，當時車就失控，往左撞到分隔島云云
二、經查：被告已駕車行駛至國道三號高速公路由南往北向三十六公里出口下交流道
    處後，又再向左側行駛，跨越劃設於匝道口禁止跨越的槽化線，返回原國道三號
    公速公路車道，之後車輛失控後打轉所留下之輪胎滑痕，其方向係自中和交流道
    出口匝道往內側中央分隔島延伸長達六十八公尺，該車並於嚴重撞擊毀損內側護
    欄後停於中央分隔島內之事實，有現場照片十三張、道路交通事故調查報告表附
    卷可考。核與被告於警詢及偵審中自白其因下錯交流道後欲返回原車道，緊急將
    方向盤左轉，不慎造成車輛失控，致車輛衝撞車道內側護欄肇事等情相符。按汽
    車行駛時，駕駛人應注意車前狀況及兩車併行之間隔，並隨時採取必要安全措施
    ，道路交通安全規則第九十四條第三項定有明文，被告駕車自應注意上述道路交
    通安全規定。又依附卷之交通事故調查報告表所載，本件肇事時間雖為夜間但有
    照明，當時路面狀況良好乾燥無缺陷，則於肇事彼時，被告應無不能注意之情事
    。渠竟疏未注意及此，而貿然於下錯交流道後，未採取必要安全措施（諸如先行
    下交流道後再迴轉重行自交流道入口駛回高速公路），卻採取向左急打方向盤方
    式欲返回車道，因而致車輛失控肇事，足認被告之駕車失當行為，顯有過失。雖
    被告辯稱：係因被害人周清輝在後座大叫不要下交流道，趕快轉彎，所以車子才
    失控云云，然而被告為駕駛者自應自行判斷車前及併行車狀況，隨時提高警覺正
    常行駛，倘若輕受後座乘客影響，即任意便換車道，自應認亦有過失。至於，證
    人即同車坐於駕駛座右後方座乘客蔡夢華雖於警訊中證述稱：「（問：當時行速
    約多少）行速約一百三十公里」，惟又證稱：「當時一上車，我們欲洽談公事，
    我攜帶文件，把文件交給前駕駛座右邊乘客黃景熙翻閱，取回文件，又與旁邊乘
    客周清輝洽談，請周清輝看文件，就在當時車輛不知何因一直往左偏離，肇事前
    一秒我又發現右後方一部大貨車行駛過來，超越我們，之後是如何撞擊我就不太
    清楚」等語，是以當時證人蔡夢華坐於後座，又與人攀談的情況下，其是否能得
    確知被告當時駕車時車行速度為何，非無疑義；又參考道路交通事故調查報告表
    所繪製之事故現場圖標示出剎車痕，經台灣省台北縣區車輛行車事故鑑定委員會
    ，依現場輪痕寬距及紋路情研判，該痕跡為車輛失控打轉而留下之滑痕，並非因
    剎車而留下之剎車痕乙節，有該委員會八十八年七月十五日北鑑字第八八五一三
    號函覆存卷可證，復有事故現場照片所示輪胎滑痕附卷可資參照，故無積極證據
    足證被告駕駛時有超速之過失行為，附此敘明。然本件交通事故仍係因被告有前
    述過失所致。又本件車禍被害人周清輝因本件車禍顱內出血、血胸、氣胸致死，
    亦經臺灣板橋地方法院檢察署檢察官督同檢驗員相驗屬實，製有相驗筆錄、相驗
    屍體證明書、驗斷書在卷可憑。則被告過失駕車肇事行為，與被害人之死亡結果
    間，自具有相當因果關係。本件事證明確，被告犯行堪以認定。
二、被告因過失致被害人死亡，核其所為係犯刑法第二百七十六條第一項之過失致死
    罪。爰審酌被告品性、生活狀況、智識程度、過失程度之輕重，肇事後態度良好
    ，並與被害人家屬達成民事和解（參卷附調解書）等一切情狀，量處如主文所示
    之刑，並諭知易科罰金之折算標準，以資懲儆。又被告雖曾於七十四年間因違返
    醫師法案件，受有期徒刑一年，緩刑二年之宣告，惟緩刑期滿而緩刑未經撤銷，
    刑之宣告已失其效力，而等同未曾受有期徒刑以上刑之宣告，有臺灣高等法院被
    告全國前案紀錄表附卷可稽，其因過失致罹刑典，事後坦承其有過失，已具悔意
    ，經此刑之宣告後，應知警惕而無再犯之虞，本院因認暫不執行其刑為當，予以
    宣告緩刑三年，用啟自新。
據上論斷，應依刑事訴訟法第二百九十九條第一項前段、刑法第二百七十六條第一項
第四十一條第一項前段、第七十四條第一款、罰金罰鍰提高標準條例第一條前段、第
二條，判決如主文。
本案經檢察官張瑞娟到庭執行職務。
中      華      民      國      九十一    年    十一    月    二十九    日
                              臺灣板橋地方法院刑事第六庭
                                      法  官  林淑婷
右正本證明與原本無異
如不服本判決應於送達後十日內向本院提出上訴狀
                                      書記官  廖貞音
中      華      民      國      九十一    年    十一    月    二十九    日
附錄本案論罪科刑法條全文：
刑法第二百七十六條第一項
一、因過失致人於死者，處二年以下有期徒刑、拘役或二千元以下罰金。
